臺灣嘉義地方法院刑事判決　　　　　　　　　　　　　九十二年度易字第四四七號
　　公　訴　人　臺灣嘉義地方法院檢察署檢察官
　　被　　　告　丁○○
　　被　　　告　己○○
　　　　　　　　甲○○
　　　　　　　　戊○○
右列被告因妨害自由案件，經檢察官聲請簡易判決處刑（聲請案號：九十一年度偵字
第八三八四號），本院認有刑事訴訟法第四百五十一條之一第四款但書之情形，改依
通常程序審理，判決如左：
    主  文
丁○○損壞他人之汽車，足以生損害於他人，處有期徒刑伍月，如易科罰金，以參佰
元折算壹日。又傷害人之身體，處拘役貳拾日，如易科罰金，以參佰元折算壹日。
己○○共同壅塞陸路，致生往來之危險，處有期徒刑陸月，如易科罰金，以參佰元折
算壹日。被訴妨害自由部分無罪。
甲○○共同壅塞陸路，致生往來之危險，處有期徒刑陸月，如易科罰金，以參佰元折
算壹日；又共同傷害人之身體，處有期徒刑貳月，如易科罰金，以參佰元折算壹日。
應執行有期徒刑柒月，如易科罰金，以參佰元折算壹日。
戊○○無罪。
    事  實
一、緣戊○○透過丙○○（另結）之介紹，向丁○○購買車牌號碼ＫＷ－１１９號營
    業用大貨車，因而發生糾紛，雙方於民國九十一年十一月二十九日晚間，在國道
    一號高速公路西螺休息站洽談，仍無法取得共識，丁○○先行駕駛車牌號碼ＫＷ
    －０三九號營業用大貨車離開，戊○○遂以電話將上情告知丙○○，適丙○○搭
    乘甲○○駕駛車牌號碼七Ｒ－一六六０號自小客車，丙○○即以電話聯絡己○○
    ，囑其於高速公路上注意丁○○之行蹤，而與甲○○、己○○共同基於攔堵丁○○之意圖，明知高速公路上往來車輛眾多且大多數之車輛係以每小時九十公里至
    一百公里之速度行駛，若由車輛分別佔據內外側車道而以每小時六十至六十五公
    里之速度行駛，將壅塞該路段且可能造成後方來車煞車不及而生追撞之危險，而
    共同基於壅塞陸路之犯意聯絡，於同日二十三時許，在僅有內外二線道之國道一
    號高速公路二七一公里二００公尺南下路段，由己○○駕駛車牌號碼八Ｊ－一二
    三九號自小客車於外側車道丁○○之前，甲○○則駕駛車牌號碼七Ｒ－一六六０
    號自小客車於內側車道丁○○之左方，均以時速六十至六十五公里速度行駛，以
    前左包夾、並向丁○○喊話之方式，使丁○○將車輛停靠於路肩，致生往來之危
    險，而後甲○○及丙○○即向丁○○要求就近下高速公路進行談判，遭丁○○拒
    絕，丁○○明知甲○○所使用、其妻郭美月所有之車牌號碼七Ｒ－一六六０號自
    小客車停放於其前，倘欲駕其大貨車駛離必定造成七Ｒ－一六六０號自小客車毀
    損之結果，仍逕自加速駛離，致撞擊該車，使該車車身嚴重凹陷，而喪失其效用
    ，足生損害於甲○○及郭美月。甲○○及丙○○見狀心生氣憤，遂另共同基於傷
    害之犯意聯絡，徒手毆打陳樵瑞，而丁○○亦基於傷害之犯意出手反擊，丁○○
    因而受有顏面部擦挫傷約五乘五公分血腫之傷害；甲○○受有臉部、右手及左下
    肢多處擦傷及撕裂傷之傷害，嗣經警方據報前往現場處理，始知上情。
二、案經丁○○、甲○○訴由國道公路警察局第四警察隊移請臺灣嘉義地方法院檢察
    署檢察官偵查起訴。
    理  由
一、訊據被告甲○○、己○○固坦承於前揭時地，駕車於丁○○之前、左方包夾丁○○，甲○○並坦承與丙○○毆打丁○○成傷，丁○○坦承其所駕駛之ＫＷ－一一
    九號營業用大貨車撞擊甲○○所駕駛之自小客車，並與甲○○互毆，惟甲○○、
    己○○均矢口否認彼等之犯行致生往來之危險，均辯稱：當時的車輛少，並不致
    造成危險：丁○○則否認有何毀損之故意，辯稱：我是因為他們打我，車子因並
    未完全停止而滑動，才撞上甲○○所駕駛之自小客車云云。經查：
    （一）被告甲○○與己○○於國道一號高速公路水上路段，以每小時六十至六十
          五公里之時速，分別駕駛自小客車行駛於丁○○所駕駛之營業用大貨車之
          前方及左方，而占用內側車道及外側車道之犯行，迭據被告甲○○、楊添
          益於警訊、偵查及本院進行準備程序時坦承不諱（見警卷第七至十一頁、
    偵字卷第十二、十三頁、本院易字卷第四十四頁），核與同案被告丙○○
          於警訊、偵查之自白相符（見警卷第五至六頁、偵字卷第十二、十三頁）
          ，證人即被告丁○○於警訊時亦證稱：「當時我與戊○○相約至高速公路
          南下西螺休息站討論債務問題，因討論沒有結果，我即開車離去，車行至
          水上交流道附近：：甲○○及另外兩位一位姓范：：駕駛兩部車在內外車
          道攔截我車：：」（見警卷第一、二頁）足佐被告甲○○及己○○之自白
          與事實相符，堪以採信。另因被告甲○○及己○○於準備程序中同意證人
          丁○○審判外之陳述作為證據（見本審易字卷第四十六頁），本院審酌證
          人丁○○言詞陳述作成時之情況，亦認為適當，依刑事訴訟法第一百五十
          九條之五第一項之規定，證人丁○○於警訊時之言詞陳述應得做為證據，
          併予敘明。
    （二）就被告丁○○所駕駛之營業用大貨車撞擊甲○○使用之車號七Ｒ－一六六
          ０號自小客車，致令該車凹陷不堪使用等情，亦據被告丁○○於警訊、偵
          查及本院進行準備程序時坦承不諱（見警卷第一、二頁、偵字卷第三十四
          頁、本院易字卷第四十四頁、第四十七頁），核與告訴人甲○○指述相符
          （見偵卷第十三頁）且有道路事故調查報告表、現場圖、現場照片十張附
          於本院簡字卷第九十二至九十九頁可參，另車號七Ｒ－一六六０號自小客
          車已整臺凹陷、變形而不堪使用等情，亦有照片七紙可憑（見偵字卷二十
          至二十二頁），自足生損害於車主郭美月及該車之使用者甲○○，堪認被
          告丁○○前開自白與事實相符，堪以採信。
    （三）另關於被告甲○○夥同丙○○與丁○○互毆之犯行，業據被告甲○○及陳
          樵潤本院進行準備程序時坦承不諱（見本院易字卷第四十四頁），核與告
          訴人即被告丁○○、甲○○指述相符（見偵字卷第三十四頁、本院簡字卷
          第六十四頁），而被告丁○○確受有顏面部擦挫傷約五乘五公分血腫之傷
          害，此有營新醫院出具之診斷證明書一紙附於偵字卷第四十五頁可參，王
          宏瑞受有臉部、右手及左下肢多處擦傷及撕裂傷之傷害，亦有行政院國軍
          退除役官兵輔導委員會嘉義榮民醫院出具之診斷證明書一紙存於警卷最末
          一頁可查，足佐被告二人之自白，應為真實。
    （四）證人即任職於內政部警政署國道公路警察局第四隊之警員乙○○於本院調
          查時證稱：「（問：依你的經驗，那時攔車子是否會造成往來的危險？）
          會的：：因為高速公路速度很快，而且他是小車攔大車：：前面的車子占
          用了兩個車道，造成阻塞，後面的車子如果比較快就會造成危險：：」（
          見本院簡字卷第八十二、八十三頁），依目前高速公路之交通狀況，絕大
          多數之駕駛者多半以每小時以八、九十公里甚至更快之速度駕駛，被告二
          人縱以彼等所自承每小時六十幾公里之時速行進（見本院簡字卷第六十三
          頁），依彼等占用兩個車道且於丁○○之左方及前方之情形以觀，嗣後駛
          至之車輛，除行駛路肩外，應無超越彼等之可能，可能造成高速公路該路
          段之阻塞之情況，而使在後之駕駛人必須緊急減緩速度，倘減速不及，極
          易造成追撞而發生連環車禍，是彼等之行為已造成往來危險至為灼然，況
          刑法第一百八十五條第一項壅塞陸路致生往來之危險罪，採具體危險制，
          只須壅塞之行為，造成公眾往來危險之狀態為已足，不以全部壅塞或發生
          實害為必要（最高法院七十九年台上字第二二五０號判例參照），被告王
          宏瑞、己○○辯稱彼等行為並未造成危險，顯無足採。公訴人雖認被告王
          宏瑞、己○○乃以踩煞車之方式，逼迫丁○○停車，惟就此部分之事實，
          除證人即被告丁○○之證言外，別無其他證據證明，而證人乙○○亦於本
          院簡字案件調查時證稱：「攔下來的車道是否有煞車痕，那時我沒有注意
          到：：」（見簡字卷第八十一頁），惟丁○○於本案乃利害關係人，所為
          之證言自難期公允，本院認尚難憑此即認定被告甲○○及己○○於高速公
          路上有煞車之行為。
    （五）關於被告丁○○撞擊甲○○所駕駛之自小客車之情形，被告丁○○自承稱
          ：「我車子離合器踩著，煞車煞著，我檔排到二檔，他們上來打我的時後
          ，車子就自動跑了：：」惟證人乙○○於本院簡字案件調查時又證稱：「
          大車如果引擎進擋，不踩油門車子會熄火，不可能車子會往前衝：：」（
          見本院簡字卷第八十五頁）顯見被告丁○○所述並不實在，再者，依事故
          現場照片以觀，被告丁○○所駕駛之營業用大貨車乃將甲○○所駕駛之自
          小客車撞翻而後撞擊紐澤西護欄（見簡字卷第九十七頁），且拖行距離長
          達四十九公尺（見簡字卷第九十三頁），足見撞擊力相當強大，倘被告陳
          樵潤並非腳踩油門衝向前，應無肇致如此情況之可能，再者，被告丁○○
          自承為職業司機，對於車輛行進、轉彎所需之距離應有相當之認知，明知
          前進應會撞上甲○○所駕駛之車輛仍執意為此行為，被告丁○○具有毀損
          之犯意應甚明確。
    （六）綜上所述，被告等人所辯顯係卸責之詞，不足採信，本案事證明確，被告
          等人犯行堪以認定。
二、核被告甲○○、己○○於高速公路占用內外車道包夾丁○○，致生車輛往來危險
    ，均係犯刑法第一百八十五條第一項之罪。就此部分之犯行因公訴人已於犯罪事
    實攔內為相關之記載，本院自得予以審理，併予敘明。另查，本案被告丁○○雖
    於偵查中向檢察事務官陳稱：「本案傷害部分我願撤回告訴」惟其亦稱：「剛才
    開過９１偵８３８４號的庭，是同樣的事：：與前案併辦」，且經本院當庭勘驗
    偵查之錄音帶（見簡字案第三十三頁），認被告丁○○之真意應非撤回告訴，不
    予追究，先予敘明。核被告甲○○及丁○○，互毆而成傷部分，均係犯刑法第二
    百七十七條第一項之傷害罪。被告丁○○撞毀甲○○使用之自小客車，係犯刑法
    第三百五十四條之毀損罪。被告甲○○、己○○就壅塞陸路部分與丙○○有犯意
    聯絡、行為分擔；被告甲○○就傷害部分與丙○○有犯意聯絡、行為分擔，均為
    共同正犯。另公訴人認被告甲○○、己○○與綽號「阿貴」之人具有犯意連絡，
    亦屬無據，本案將被告丁○○包夾之車輛乃被告甲○○及己○○所駕駛，而被告
    甲○○等下車要求被告丁○○下車時，綽號「阿貴」之人僅於車內等待，綽號「
    阿貴」之人未見有何行為分擔，雖被告甲○○等包夾丁○○時，綽號「阿貴」之
    人於車內，惟本案被告甲○○於警訊時陳稱彼等乃欲至水上烤肉飲酒故駕駛車輛
    褡載丙○○及綽號「阿貴」之人，（見警卷第七頁），是綽號「阿貴」之人乃因
    參與聚會而搭乘甲○○之駕駛之車輛，衡情綽號「阿貴」之人對於甲○○之駕駛
    行為應無指揮之能力，豈得憑此即行推論綽號「阿貴」之人與被告甲○○等有犯
    意聯絡？被告甲○○所犯刑法第一百八十五條第一項之罪及傷害罪；被告丁○○
    所犯傷害罪及毀損罪間，犯意各別，行為互殊，應分論併罰之。爰審酌被告丁○○曾有違反動產擔保交易法之前科、被告己○○有業務過失致死之前科、被告甲○○並無何前科紀錄、三人均有正當之職業，素行尚稱良好、犯罪手段、所造成
    之危害及損害、及犯後甲○○及己○○坦承大部分犯行，被告丁○○多所隱匿且
    供述反覆等一切情狀，分別量處如主文所示之刑及易科罰算標準，併對甲○○定
    應執行之刑，以資懲儆。
三、
（一）公訴意旨另以：被告戊○○基於妨害他人行使權利之犯意，以行動電話通知丙○○，唆使丙○○務必在中山高速公路上攔截丁○○所駕駛車牌號碼ＫＷ—○
      三九號營業用大貨車，丙○○接獲戊○○之指示後，遂以電話告知己○○，囑
      己○○至高速公路查看丁○○之行蹤後，由甲○○駕駛車牌號碼七Ｒ—一六六
      ○號自用小客車搭載丙○○，在水上交流道路橋上等候，待丁○○所駕駛前開
      大貨車，途經國道一號中山高速公路南下二百七十一公里二百公尺處即嘉義縣
      水上鄉路段，丙○○、甲○○、己○○及綽號「阿貴、爛雞」等人，竟共同基
      於妨害他人行使權利之犯意聯絡，由甲○○、己○○分別駕駛前開自用小客車
      ，以前後包夾、踩煞車、緩慢行駛並逼近丁○○所駕駛之大貨車之方式，迫使
      丁○○之大貨車不得不停靠於中山高速公路前開路段之路肩上，欲強令丁○○
      在就近之交通道下中山高速公路，再度談判前開債務。因認被告戊○○、己○○、甲○○亦涉犯刑法第三百零四條之強制罪嫌云云。
（二）按犯罪事實應依證據認定之，無證據不得認定其犯罪事實，刑事訴訟法第一百
      五十四條第二項定有明文。又「事實之認定應憑證據，如未能發現相當證據或
      證據不足以證明，自不能以推測或擬制之方法，以為裁判基礎」、「認定犯罪
      事實所憑之證據，雖不以直接證據為限，間接證據亦包括在內，然無論直接或
      間接證據，其為訴訟上之證明，須於通常一般之人均不致於有所懷疑，而得確
      信其為真實之程度者，始得據之為有罪之認定，倘其證明尚未達到此一程度，
      而有合理性懷疑之存在時，即無從為有罪之認定」、「告訴人之告訴，本以使
      被告受刑事訴追為目的，故其陳述是否與事實相符，自應調查其他證據，以資
      審認，苟其所為攻擊之詞，尚有瑕疵，則在此瑕疵未予究明以前，即不能遽採
      為斷罪之基礎」；亦經最高法院分別著有四十年台上字第八十六號判例、七十
      六年台上字第四九八六號判例、六十九年台上字第一五三一號判例可資參照。
      本件公訴意旨認被告戊○○涉犯刑法第三百零四條之強制罪無非依據被告戊○○、己○○、甲○○之自白、共犯丙○○之自白及證人即被告丁○○證言之為
      據。訊據被告戊○○、己○○、甲○○堅詞否認有何妨害自由之犯行，戊○○
      辯稱：我並不知情等語；己○○及甲○○辯稱：我並沒有施強暴脅迫之手段等
      語。經查：
      １、被告戊○○於警訊時固坦承本案案發乃肇因自己與被告丁○○之買車糾紛
          ，惟遍查全卷，被告戊○○並未自白唆使被告甲○○等攔阻被告丁○○之
          車輛，公訴人認被告戊○○已坦承不諱，容有誤會，核先敘明。
      ２、而同案被告丙○○於警訊時乃稱：「後來戊○○以電話告知我他們討論沒
          有結果，而丁○○：：準備駕車離去：：」（見警卷第五頁）而被告王宏
          瑞及己○○於本院調查時均稱係受丙○○之請求包夾丁○○之車輛（見簡
          字卷第五十八頁），自無何證據認定被告戊○○有何教唆之行為。
      ３、證人即被告丁○○於偵查時亦稱：「（問：戊○○有打你？）沒有：：因
          爭執完交警來戊○○才到現場：：」（見偵字卷第五十八頁），而被告王
          宏瑞於本院審理時亦稱：「被告戊○○比較無辜，他不是指使者，也不在
          現場」（見本院易字卷第一０三頁）顯見被告戊○○辯稱自己於案發之前
          ，完全不知情一詞，應為實在。
      ４、本案就公訴人所提出之證據並不足使本院產生被告甲○○等於高速公路煞
          車致使告訴人即被告丁○○停車之心證，已如前述，雖被告甲○○等乃以
          時速六十至六十五公里之時速前進，尚難認係以有形之實力不法加諸於人
          或以加害之意思通知他人，且本案被告甲○○等僅係以高速公路之最低速
          限前進，彼等所施之手段難認足以使告訴人即被告丁○○停車，另參酌本
          案告訴人即被告丁○○於警訊時亦坦承與被告甲○○係見過幾次面之朋友
          （見警卷第一頁背面），其乃見被告甲○○向招呼其而停車，亦符常情。
          被告甲○○、己○○辯稱並未施以強暴、脅迫之手段，應屬可採。
      ５、參諸刑事訴訟法第一百六十一條第一項之立法修正理由謂：「．．．以檢
          察官立於當事人之地位，對於被告進行追訴，則檢察官對於被告之犯罪事
          實，自應負提出證據及說服之舉證責任。」，足見，立於控訴立場之檢察
          官，就被告犯罪事實既應負舉證責任，則檢察官當必須提出證據，以說服
          法官確信被告至有罪之程度。查本件並無何證據證明被告戊○○確有唆使
          之行為、被告甲○○、己○○確有強暴或脅迫之行為，自難使本院得確信
          其為真實之程度，而有合理性懷疑之存在，致使無從形成有罪之確信，根
          據「罪證有疑，利於被告」之證據法則，即不得遽為不利被告戊○○、王
          宏瑞、己○○之認定。此外，復查無其他積極證據足資證明被告戊○○、
          甲○○、己○○確有檢察官所指之妨害自由之犯行，被告戊○○、甲○○
          、己○○犯罪即屬不能證明，揆諸前開說明，自應就妨害自由部分為被告
          戊○○、己○○無罪之諭知，而甲○○被訴妨害自由部分因公訴人認此部
          分犯行與前開公訴人起訴經本院判處有罪之傷害部分犯行，有牽連犯裁判
          上一罪之關係，而不另為無罪之諭知。
據上論斷，應依刑事訴訟法第四百五十二條、第二百九十九條第一項前段、第三百零
一條第一項前段，刑法第二十八條、第一百八十五條第一項、第二百七十七條第一項
、第三百五十四條、第五十一條第五款，罰金罰鍰提高標準條例第一條前段、第二條
，判決如主文。
本案經檢察官李文和到庭執行職務
中      華      民      國    九十三    年     三     月      四      日
                                      臺灣嘉義地方法院刑事第四庭
                                          審判長法  官  劉  瓊  雯
                                                法  官  蔡  憲  德
                                                法  官  康  存  真
右正本證明與原本無異。
如不服本判決，應於判決送達後十日內向本院提出上訴狀( 應附繕本 )。告訴人或被
害人如對於本判決不服者，應具備理由請求檢察官上訴，其上訴期間之計算係以檢察
官收受判決正本之日期為準。
中      華      民      國    九十三    年       三     月      四      日
                                                書記官   林  美  芳
